【裁判字號】    90,訴,293
【裁判日期】    900912
【裁判案由】    偽造文書等
【裁判全文】
臺灣板橋地方法院刑事判決                            九十年度訴字第二九三號
    公  訴  人  臺灣板橋地方法院檢察署檢察官
    被      告  乙○○
右列被告因偽造文書等案件，經檢察官提起公訴（八十七年度偵緝字第一○七○號）
，本院判決如左：
    主  文
乙○○無罪。
    理  由
一、公訴意旨略以：被告乙○○意圖為自己不法之所有，於民國八十三年一月間向甲○○詐稱願以新臺幣（下同）七十萬元價格，買受甲○○所設定之佳暉工程有限
    公司（下稱佳暉公司），並先以給付十萬元之訂金，待被告取得佳暉公司之公司
    執照、營利事業登記證及發票等相關文件及印章後，並未繼續給付尾款及辦理公
    司股權轉讓事宜，竟自八十三年一月間起迄至同年四月間止，連續於不詳時地，
    偽造佳暉公司名義簽發統一發票多張予他人，足生損害於佳暉公司及甲○○，嗣
    甲○○接獲國稅局通知，始知上情，訴請偵辦，因而認被告涉有刑法第二百十六
    條、第二百十條、第三百三十九條第二項之罪嫌。
二、按犯罪事實應依證據認定無證據不得推定其犯罪事實，刑事訴訟法第一百五十四
    條定有明文。又認定不利被告之事實，須依積極證據，苟積極證據不足為不利於
    被告事實之認定時，即應為有利於被告之認定，更不必有何有利之證據；另告訴
    人之告訴係以被告受刑事訴追為目的，是其陳述是否與事實相符，仍應調查其他
    證據以資審認。（最高法院三十條上字第八一六號、五十年台上字第一三○○號
    判例參照)
三、公訴人所以認被告涉有上開犯行，無非係以告訴人佳暉公司之代表人甲○○之指
    訴及卷附臺北市稅捐稽徵處大安分處提供之佳暉公司八十三年二月及四月之四○
    一申報表為據。訊據被告則堅決否認有何上開犯行，辯稱伊固曾係經由證人丁○○之仲介向甲○○收購佳暉公司之股權，惟伊給付甲○○訂金十萬元及代繳欠稅
    款後並依約取得佳暉公司之公司執照、營利事業登記證及空白發票，因其當時已
    先行以佳暉公司名義訂約承包工程並簽發發票二張，惟事後卻找不到甲○○辦理
    股權轉讓手續，而此時甲○○卻又未辦理申報佳暉公司八十二年度的營利事業所
    得稅，該公司將來勢必無從向稅捐機關領取空白發票以供營業使用，致伊想要解
    約亦無從找到甲○○辦理，伊絕未偽造發票及詐欺等語。
四、經查：本件被告與告訴人佳暉公司之代表人甲○○確有訂約以七十萬元買賣佳暉
    公司股權並由被告取得佳暉公司經營權，甲○○並於被告先行給付十萬元及代繳
    積欠營業稅款後，即透過證人丁○○轉交佳暉公司之公司登記執照及空白發票之
    之事實，已據二造所供稱相符，核與證人丁○○證述相符，足認被告取得告訴人
    公司之登記執照及空白發票顯係基於甲○○之同意轉讓股權而屬有權代表佳暉公
    司簽立發票，至事後雙方有無辦理負責人變更登記，乃屬商業管理之行政程序事
    項，已難認被告簽立發票係屬偽造。而甲○○雖指稱本件係被告事後因發覺佳暉
    公司財務狀況不佳而反悔拒不辦理過戶（按即負責人變更登記），卻已先行簽發
    發票造成該公司其稅款增加致其並遭稅捐機關移送法院強制執行，伊始行提出告
    訴等情，惟按依上開甲○○所稱，被告縱有事後反悔不願辦理過戶等情，亦屬違
    反民事契約而負損害賠償責任問題，已難認係屬詐欺，況被告已辯稱本件乃係伊
    事後找不到甲○○辦理過戶手續，並非伊拒不辦理過戶等情，而證人丙○○即甲○○當時委託之辦理該公司會計稅務事宜之智傑會計記帳事務所負責人已到庭證
    稱「其於八十二年八月至同年十二月受甲○○委託辦理佳暉公司會計記帳工作，
    那時佳暉公司和我辦公室是隔壁，當時係甲○○和我接洽，但至八十二年十二月
    後就搬走了，在未搬走前有請一位蘇先生來拿發票」等語（見本院九十年七月四
    日訊問筆錄），足見被告辯稱其嗣後找不到甲○○辦理過戶手續等情，已非無據
    。況本院經向財政部臺北市國稅局大安稽徵所查詢結果，告訴人佳暉公司於八十
    三年二月及四月尚有依營業稅法第三十五條規定自動報繳當次營業稅，有該所函
    覆之課稅資料歸戶清單一紙在卷可憑，核與該所職員陳麗燕到庭證述屬實。而甲○○亦自承：「八十三年一至四月之營業稅是我委託會計師去報的，不是智傑會
    計師事務所就是華大會計師事務所，但被告於交易還沒有完成，就開出五百多萬
    的發票，造成我稅額增加，八十三年一至四月其他的發票都是我們自己開出，被
    告只有開出兩張，因被告找不到我，所以才開出兩張發票，我認為被告並不是偽
    造發票，但負責人還沒有變更，就先開出兩張發票出去，造成我稅額增加，我認
    為被告不應該，因為它只有開出銷貨項，沒有進貨項，無法扣除成本，所以造成
    我公司的稅額增加。」（見本院九十年八月二十九日訊問筆錄），復供稱被告事
    後有將把該公司執照證件及空白發票返還等情（見九十年八月一日訊問筆錄），
    是被告苟有詐欺或偽造文書之故意，豈有僅開立該公司二張發票後即行返還之理
    ？而被告亦供稱：「事實上是告訴人年初百分之五之營業稅都有繳，如果年底有
    去申報營業事業所得稅時，包含員工薪資等進貨銷項都可以扣抵稅額，就不會被
    課徵這麼多稅額，本件是告訴人未於年底去申報才會被課徵這麼多稅額。」核與
    甲○○自承其於八十二年、八十三年均未辦理申報該公司營利事業所得稅等情相
    符，足見本件顯係二造因佳暉公司經營股權之買賣契約未履行完成，所生之稅捐
    負擔之爭執，而屬單純事後民事賠償問題糾葛，自與刑法偽造文書及詐欺之構成
    要件不符，公訴人未察僅憑告訴人片面指訴即遽行起訴，尚有未洽。此外，復查
    無其他積極證據足以證明被告有何偽造文書及詐欺犯行，被告犯罪尚屬不能證明
    ，揆諸前開說明，自應為無罪之諭知。
據上論斷，應依刑事訴訟法第三百零一條第一項，判決如主文。
本案經檢察官林宏松到庭執行職務
中      華      民      國      九十      年      九      月    十二    日
                                  臺灣板橋地方法院刑事第六庭
                                          法  官  朱 耀 平
右正本證明與原本無異。
如不服本判決，應於判決送達後十日內，向本院提出上訴狀。
                                          書記官  黃 炎 煌
中      華      民      國      九十      年      九      月十四    日


司法院資訊處製作；財團法人民間司法改革基金會備份。
